臺灣嘉義地方法院民事判決　　　　　　　　94年度親字第15號
原　　　告　丁○○
　　　　　　　　　　　　弄1號.
訴訟代理人　張雯峰律師
　　　　　　奚淑芳律師
　　　　　　張蓁麒律師
被　　　告　乙○○預定姓名，.
兼上列一人
法定代理人　甲○○　　住台北市○○區○○路2號8樓
被　　　告　丙○○　　住嘉義縣.
上列當事人間請求否認子女等事件，經本院於民國94年6月7日言
詞辯論終結，判決如下：
    主　　　文
確認被告乙○○（預定姓名，即丁○○之子，民國九十四年四月
九日下午七時二十分在台北市立聯合醫院忠孝院區出生）非原告
與被告甲○○之婚生子。
原告其餘之訴駁回。
訴訟費用由原告負擔。
    事      實
甲、原告方面：
  一、聲明：確認被告乙○○（預定姓名，即丁○○之子，民國
      94年4月9日下午七時二十分出生）與被告甲○○間之親子
      關係不存在；確認被告乙○○與被告丙○○間之親子關係
      存在。
  二、陳述：
    (一)原告與被告甲○○原為夫妻關係，嗣於民國93年7月30離
      婚後，原告於94年1月9日另與被告丙○○結婚，並於94年
      4月9日產下被告乙○○（預定姓名，即丁○○之子，在台
      北市立聯合醫院忠孝院區出生，尚未辦理戶籍出生登記）
      ，雖被告乙○○受婚生推定為原告與被告甲○○之婚生女
      ，然被告乙○○非原告自被告甲○○受胎，而係原告與被
      告丙○○發生性關係所生。另因恐現公、婆知悉原告前已
      有婚姻及離婚之事，在本件判決後，日後戶籍謄本上載明
      乙○○經生父丙○○認領之事實，將影響原告與丙○○之
      婚姻生活及子女之成長，為此依法訴請判決如聲明。
    (二)又原告訴請確認上述親子關係存在、不存在之訴，此血緣
      、身分關係之存否乃親子關係之重要基礎事實，被告乙○○為生母即原告丁○○與被告丙○○所生之子，業經財團
      法人佛教慈濟綜合醫院大林分院（下簡稱大林慈濟醫院）
      鑑定結果，認無法排除丙○○與丁○○之男親子關係基因
      等情。惟被告乙○○非原告自被告甲○○受胎，致被告乙○○、被告丙○○間之身分不明確，其等私法上之親權地
      位受到不安之危險，有即受確認判決之利益，且否認子女
      之訴，依法限於法定父、母或繼承權受侵害之人始得提起
      ，且僅針對婚生父對於子女間親子關係之確認，而生父不
      能提起該訴訟或其他訴訟以資救濟，是原告提起本件確認
      親子關係存在、不存在之訴，並無不合。
    (三)又依民事訴訟法第591條之規定，就母再婚後所生子女確
      定其父之訴，母之配偶及前配偶互為被告。由子女或母起
      訴者，以母之配偶及前配偶為共同被告，原告自得以被告
      甲○○及丙○○為共同被告，確認被告乙○○與被告洪宗
      翰間親子關係存在。
  三、證據：提出戶籍謄本2份、出生證明1份、大林慈濟醫院Ｄ
      ＮＡ鑑定書2份、法律專題研究要旨1份。
乙、被告方面：
  一、被告丙○○未於言詞辯論期日到場，惟據其提出之書狀所
      作陳述：被告不否認與原告所生之子為乙○○，並有血緣
      鑑定結果符合真實，為使乙○○能夠認組歸宗，並有正常
      生活，請准予確認被告與乙○○之親子關係。
  二、被告甲○○方面：其同意原告之請求，被告乙○○確非其
      親生子女，請求協助原告，可讓小孩成長過程無何瑕疵。
    理      由
一、被告丙○○經合法通知，未於言詞辯論期日到場，核無民事
    訴訟法第386條各款所列情形，爰依原告之聲請，由其一造
    辯論而為判決。又按否認子女事件，與社會公益有關，當事
    人處分主義應受限制，故民事訴訟法規定關於認諾、自認及
    不爭執事實效力之規定，在否認子女之訴不適用，民事訴訟
    法第596條第1項關於同法第589條之規定，準用同法第574
    條第3項之規定。本件被告甲○○、丙○○就本件訴訟為認
    諾及訴訟上自認或不爭執事實，本院僅得以此自認或不爭執
    之情形，作為自由心證判斷事實真偽之資料，要不得據此即
    為否認被告乙○○與其餘被告間之親子關係，合先敘明。
二、原告主張其與被告甲○○原為夫妻關係，嗣於93年7月30日
    離婚後，原告即於94年1月9日另與被告丙○○結婚，並於94
    年4月9日產下被告乙○○（預定姓名，即丁○○之子，尚未
    辦理戶籍出生登記），雖被告乙○○受婚生推定為原告與被
    告甲○○之婚生子，然被告乙○○非原告自被告甲○○受胎
    ，而係原告與被告丙○○發生性關係所生，爰請求判決確認
    被告乙○○非原告與被告甲○○之婚生子等情，業據提出戶
    籍謄本2份、出生證明1份、大林慈濟醫院ＤＮＡ鑑定書2份
    為證，而參以大林慈濟醫院鑑定被告甲○○與丁○○之男親
    子（即被告乙○○）間血緣關係，據其綜合檢查結果認：根
    據人類遺傳規律，孩子的基因必然來自父母雙方，本件排除
    甲○○與丁○○之男親子關係基因等情；復另依其檢查結果
    認：無法排除丙○○與丁○○之男親子關係基因，累計親子
    關係指數為0000000.45，計算丙○○與丁○○之男親子存有
    血緣關係之機率為百分之九十九點九九等語，有該醫院94年
    5 月2日親子血緣關係ＤＮＡ驗證報告書2份在卷足憑，自堪
    信為真實。
三、按民法第1063條第1項推定之婚生子女，如夫妻之一方能證
    明妻非自夫受胎者，得於知悉子女出生之日起，一年內提起
    否認之訴，同條第2項定有明文。查原告受胎生下被告乙○○既係依法推定為原告與被告甲○○之婚生子，然被告乙○○並非原告自被告甲○○受胎。準此，原告於知悉被告乙○○出生之日即94年4月9日起迄提起本件訴訟即同年5月6日（
    有本院收件章可按）未逾一年，於法洵屬有據，應予准許。
四、又按妻之受胎係在婚姻關係存續中者，民法第1063條第1項
    ，推定其所生子女為婚生子女，受此推定之子女，惟受胎期
    間內未與妻同居之夫，得依同條第2項之規定以訴否認之，
    如夫未提起否認之訴，或雖提起而【未受有勝訴之確定判決
    】，則該子女在法律上不能不認為夫之婚生子女，無論何人
    ，皆不得為反對之主張；次按妻之受胎係在婚姻關係存續中
    者，夫縱在受胎期間內未與其妻同居，妻所生子女依民法第
    1063條第1項規定，亦推定為夫之婚生子女，在夫妻之一方
    依同條第2項規定提起否認之訴，得有【勝訴之確定判決以
    前，無論何人皆不得為反對之主張】，自無許與妻通姦之男
    子出而認領之餘地，此迭有最高法院23年上字第3473號、75
    年台上字第2071號判例、85年度台上字第2385號、90年度台
    上字第760號判決意旨載述甚明。
  (一)本件原告另主張：因被告乙○○非原告自被告甲○○受胎，
    而係原告與被告丙○○發生性關係所生，且惟恐現公、婆知
    悉原告前已有婚姻及離婚之情事，在本件判決後，日後戶籍
    謄本上載明乙○○經生父丙○○認領之事實，將影響原告與
    丙○○之婚姻生活及子女之成長，且否認子女之訴，依法限
    於法定父、母或繼承權受侵害之人始得提起，且僅針對婚生
    父對於子女間親子關係之確認，而生父不能提起該訴訟或其
    他訴訟以資救濟，是原告提起本件確認被告丙○○與乙○○
    親子關係存在之訴，依民事訴訟法第591條之規定，並無不
    合云云。惟原告此部分主張，既顯與前揭規定及判例說明有
    違，即屬無據，自難准許。
  (二)再參以民事訴訟法第589條、第591條所謂「就母再婚所生子
    女確定其父之訴」係指在妻未遵守待婚期間而再婚，自婚後
    之日起算第一百八十一日以後生育子女，而該子女出生之日
    ，距前婚解消之日未滿三百零二者，該子女依上述推定，可
    認為前婚及後婚之婚生子女，在此推定衝突場合，故僅可由
    法院根據事實，以判斷其所生子女屬於何人。然本件原告與
    被告甲○○於93年7月30日離婚後，原告即於94年1月9日另
    與被告丙○○結婚，並於94年4月9日產下被告乙○○等情，
    已詳如上述，顯與前揭婚生推定衝突情形之規定尚屬不同，
    其此部分主張，亦難憑採。
  (三)綜上說明，原告此部分主張，既與前揭說明不符，其另訴請
    確認被告乙○○與丙○○親子關係存在，為無理由，應予駁
    回。至於本件判決確定後，被告乙○○與其生父之親子關係
    ，得依認領辦理，若有他人為反對之主張，當事人自得另行
    依法訴請確認，始屬正當。是本院考量婚姻生活本質應係建
    立在誠信之基礎上，及子女之健康成長，端賴父母之保護教
    養，亦難認此部分有應受判決之法律上利益，附此敘明。
五、又本件否認子女之訴，被告甲○○並未否認上開事實，被告
    甲○○之行為按當時訴訟程度，係為伸張或防衛權利所必要
    ，是本件訴訟費用應有民事訴訟法第81條第2款規定之適用
    ，應命由原告負擔全部訴訟費用，以符公平。
六、據上論結，本件原告之訴為一部有理由，一部無理由，依民
    事訴訟法第385條第1項前段、第79條、第81條第2款，判決
    如主文。
中　　華　　民　　國　　94　　年　　6　　月　　14　　日
                  家事法庭法　官　李文輝
以上正本係照原本作成
如對本判決上訴須於判決送達後20日內向本院提出上訴狀
中　　華　　民　　國　　94　　年　　6 　　月　　9 　　日
                            書記官　呂權芳
